【裁判字號】    98,抗,887
【裁判日期】    980929
【裁判案由】    聲請再審
【裁判全文】
臺灣高等法院刑事裁定                   98年度抗字第887號
抗  告  人
即再審聲請人  庚○○
                      樓
被      告    乙○○
              丙○○
              戊○○
              辛○○
              己○○
相  對  人    甲○○
              丁○○
上列抗告人因聲請再審案件，不服臺灣板橋地方法院中華民國98
年7月27日裁定（98年度聲再字第37 號），提起抗告，本院裁定
如下：
    主  文
抗告駁回。
    理  由
一、原裁定意旨略以：(一)聲請人自訴受判決人乙○○、戊○○、
    辛○○、己○○分別涉犯教唆殺人、偽造文書、違反著作權
    法、湮滅隱匿刑事證據等罪嫌，以上各罪之追訴權時效，於
    本件應適用行為時之法律即修正前刑法第80條規定）。聲請
    人自訴乙○○、戊○○、辛○○、己○○殺人等案件，前經
    最高法院於80年12月4日以80年度臺上字第5649號判決上訴
    駁回確定在案。聲請人於前開判決確定，經過修正前刑法第
    80條第1項各款所定期間二分之一後，向原審法院具狀聲請
    再審，此部分聲請再審之程序有違刑事訴訟法第425條之規
    定，而以裁定駁回之。(二)受判決人丙○○前經原審法院以79
    年度自字第546號判決管轄錯誤，並移送臺灣臺北地方法院
    確定在案，受判決人丙○○並非受有罪、無罪、免訴或不受
    理之確定判決，依刑事訴訟法第422條之規定，聲請人就此
    部分自不得為再審之聲請，而予駁回。(三)相對人甲○○、丁○○二人均非原審法院79年度自字第546號判決之受判決人
    ，是聲請人聲請對甲○○、丁○○二人再審，亦不合法，而
    予駁回。(四)聲請人自訴受判決人陳文龍犯殺人等罪部分，因
    陳文龍已於78年7月27日死亡，依刑事訴訟法第438條規定，
    為受判決人之不利益聲請再審之案件，受判決人於再審判決
    前死亡者，其再審之聲請及關於再審之裁定，失其效力。聲
    請人對陳文龍聲請再審之程序即應終結，原審法院因認無庸
    為任何裁定，而加以敘明等語。
二、抗告意旨略以：被告陳文龍於78年7月27日死亡是實，惟被
    告甲○○枉法判決陳文龍殺害陳一中，亦為事實。陳文龍曾
    因他案受重刑判罪坐牢在先，故其殺害陳一中之刑事免訴，
    民事請求被告賠償新台幣500萬元在後，教唆者乙○○亦云
    「被告又坐牢，沒有辦法賠償，故在被告出獄之前，只好『
    借錢應急』」等語，乃為被告教唆殺人之「新事實新證據」
    甚明，因被告陳文龍為本案成敗之重要關鍵，實不可率將陳
    文龍由被告欄中剔除。又原裁定認丙○○非為原裁定法院之
    管轄區域內云云，惟依刑事訴訟法第12條：「訴訟程序不因
    法院無管轄權而失效力。」規定，應將被告丙○○列於本案
    被告依法判決，基於上述理由提起抗告云云。
三、經查：
  (一)受判決人即被告陳文龍部分：按為受判決人之不利益聲請再
    審之案件，受判決人於再審判決前死亡者，其再審之聲請及
    關於再審之裁定，失其效力，刑事訴訟法第438條定有明文
    ，則受判決人已死亡者，即不得為其不利益，聲請再審。查
    陳文龍已於78年7月27日死亡，原審法院79年度自字第546
    號判決以有花蓮縣警察局吉安鄉戶政事務所函及所附之戶籍
    謄本為據，抗告人對陳文龍再審之聲請，原審認失效，無庸
    為任何裁定，經核並無違誤。此部分既未經裁定，自不得准
    許抗告，此部分抗告為不合法。
  (二)受判決人丙○○部分：按為被告之不利益聲請再審者，以被
    告受已受有罪、無罪、免訴或不受理之確定判決者為限，刑
    事訴訟法第422條定有明文。查本件受判決人丙○○，原確
    定判決係以管轄錯誤為由，移送臺灣臺北地方法院確定在案
    ，有原審法院79年度自字第546號刑事判決及本院被告前案
    紀錄表各一份在卷可佐，原審因認受判決人丙○○並非受有
    罪、無罪、免訴或不受理之確定判決，抗告人自不得對其為
    再審之聲請，此部分聲請再審之程序不合法，原審裁定予以
    駁回，經核並無不合，刑事訴訟法第12條在此無可適用，抗
    告人徒引之，憑己意任指摘原審裁定不當，其抗告難認有理
    由，應予駁回。
  (三)甲○○、丁○○、乙○○、戊○○、辛○○、己○○部分：
    按聲請再審，必須程序合法，始得進行有無再審理由之審查
    ，此即先程序後實體之原則。刑事訴訟法第425條規定，為
    受判決人之不利益聲請再審，於判決後，經過刑法第80 條
    第1項期間二分之一者，不得為之。本件抗告人自訴被告乙○○、戊○○、辛○○、己○○等人，分別涉犯教唆殺人、
    偽造文書，違反著作權法、湮滅隱匿刑事證據等罪，經原審
    審查結果該自訴案經最高法院於80年12月4日以80年台上字
    第5649號判決駁回上訴確定，抗告人於98年7月21日始向原
    審法院提起再審之聲請，已逾刑法第80條第1項規定各罪所
    定期間之二分之一，因而駁回此部分再審之聲請，核無不合
    。至於甲○○、丁○○二人並非79年自字第546號判決之被
    告，該二人未曾受判決確定，依刑事訴訟法第420條、第422
    條規定，再審聲請人不得對未曾受有刑事確定判決之非受判
    決人之提起再審甚明，原審之裁定以其聲請不合法而駁回之
    ，並無不合。抗告人提起抗告，以乙○○有關「被告又坐牢
    ，沒有辦法賠償，故在被告出獄之前，只好『借錢應急』」
    等語，為被告教唆殺人之「新事實新證據」云云，指摘原裁
    定不當，惟此部分再審之聲請，已屬不合法，抗告之理由無
    從推翻該認定，故此部分抗告為無理由，應予駁回。
四、據上論斷，本件依刑事訴訟法第411條前段、第412條，裁定
    如主文。
中    華    民    國    98    年    9     月    29    日
                  刑事第二十一庭審判長法  官  蔡聰明
                                      法  官  許永煌
                                      法  官  趙文卿
以上正本證明與原本無異。
如不服本裁定，應於收受送達後五日內向本院提出抗告狀。
                                      書記官  葉金發
中    華    民    國    98    年    9     月    29    日


司法院資訊處製作；財團法人民間司法改革基金會備份。
